【裁判字號】    99,訴,561
【裁判日期】    990910
【裁判案由】    侵權行為損害賠償
【裁判全文】
臺灣板橋地方法院民事判決               99年度訴字第561號
原      告  林泰山
被      告  自由時報企業股份有限公司
法定代理人  吳阿明
訴訟代理人  林元祥律師
被      告  李穎
            阮毓婷
訴訟代理人  李長生律師
上列當事人間請求侵權行為損害賠償事件，經本院於民國99年8
月27日言詞辯論終結，判決如下：
    主  文
原告之訴及假執行之聲請均駁回。
訴訟費用由原告負擔。
    事實及理由
一、原告主張：
  (一)原告並無任何竊盜或恐嚇之犯罪行為，然自由時報記者即被
    告李穎竟於民國97年10月23日自由時報中，撰寫標題為「擄
    紅貴賓犬勒贖」一文（下稱系爭報導），其中並述及「計程
    車司機林泰山不滿阮姓女友人父親積欠他5 萬元，趁著阮女
    遛狗時，將阮女飼養的紅貴賓偷抱上車，事後要求支付5 萬
    元... 」、「... 林嫌前來領取『贖款』時將他逮捕... 」
    、「男子林泰山（55歲）有多項前科，...20 日傍晚6 時許
    『跟蹤』外出遛狗... 」、「阮女說，原本以為愛犬『皮蛋
    』走失，沒想到接到林嫌勒贖電話，要求交付5 萬元才能換
    回『皮蛋』... 」、「林某追求他不成，竟抱走愛犬威脅她
    。他一度要求將贖金降到2 萬5000元，對方拒絕... 」等與
    事實不符，且有損原告名譽之文字。查李穎並無清楚調查事
    實，且無向當事人查證，即隨意杜撰原告偷抱走被告阮毓婷
    之狗、要求贖金、原告有多項前科、原告是因追求阮毓婷不
    成方抱走阮毓婷之狗等與事實不符之內容，並以圖書方式將
    該標題及內文散佈於眾，而該內容於客觀上已足使一般閱聽
    大眾誤認原告為前科累累及確有擄人勒贖之壞人，而原告因
    為此則報導，每每為認識之人詢問，故此確實已嚴重侵害原
    告之名譽，李穎顯然故意或過失不法侵害原告之名譽權。而
    李穎為上開侵權行為時，係受雇於被告自由時報企業股份有
    限公司（下稱自由時報公司），擔任自由時報公司所發行之
    自由時報之記者，故原告依民法第184 條第1 項前段、第19
    5 條第1 項、第188 條第1 項前段規定，請求被告李穎及自
    由時報公司應連帶賠償新台幣（下同）50萬元。
  (二)查原告與被告阮毓婷過去為男女朋友關係，而因原告發現阮
    毓婷之個性及行為與原告有極大差異，故不繼續交往，便向
    阮毓婷提出分手，阮毓婷因此懷恨在心。而本件案發之由，
    乃阮毓婷自己遛狗，狗兒不慎走失，原告當日是去阮毓婷住
    家找尋阮毓婷洽談分手後物件及相關金額返還事宜，而於阮
    毓婷住家旁的位置發現過去與阮毓婷一起合養的狗，原告擔
    心狗走失，遂將狗抱起，並立刻打電話給阮毓婷，然因阮毓
    婷電話不通，原告除於語音信箱中留言外，且繼續在現場等
    候，看阮毓婷是否會至此尋找走失的小狗，然原告久等未至
    ，不得已方將狗先行保管，並又立刻通知阮毓婷之女兒，原
    告向阮毓婷之女兒表示：「你知不知道媽媽的狗遺失了，趕
    快跟媽媽連絡，說狗在叔叔這邊。」。之後，阮毓婷即打電
    話給原告，顯然是阮毓婷的女兒告知阮毓婷，是以，阮毓婷
    一定知道狗是原告撿到的，並非偷竊的，然阮毓婷仍惡意栽
    贓，誣告原告，經台灣板橋地方法院檢察署（下稱板橋地檢
    署）檢察官偵查後，以97年度偵字第30286 號一案為不起訴
    處分，終還原告清白。然阮毓婷此一誣告行為，除使原告遭
    警方逮捕、拘留一夜，亦因阮毓婷透漏不實之內容予自由時
    報記者李穎，致使自由時報為前開「阮女說，原本以為愛犬
    『皮蛋』走失，沒想到接到林嫌勒贖電話，要求交付5 萬元
    才能換回『皮蛋』... 」等不實報導，是阮毓婷亦應對原告
    負侵權行為責任。故原告依民法第184 條第1 項前段、第19
    5 條第1 項，請求被告阮毓婷賠償30萬元。
  (三)併為聲明：
  1.被告李穎、自由時報公司應連帶給付原告50萬元，及自起訴
    狀繕本送達翌日起至清償日止，按年息5%計算之利息。
  2.被告阮毓婷應給付原告30萬元，及自起訴狀繕本送達翌日起
    至清償日止，按年息5%計算之利息。
  3.原告願供擔保，請准宣告假執行。
二、被告自由時報公司則以：李穎於97年10月23日受雇於被告自
    由時報公司擔任記者時，所撰寫刊登於自由時報之系爭報導
    內容，要旨有三：「(一)依警方調查，男子林泰山有多項前科
    ，97年10月20日傍晚6 時許跟蹤外出遛狗的阮姓女友人，涉
    嫌在台北縣板橋市○○路○段將阮女之紅貴賓狗抱上計程車
    離開。阮女表示，原本以為愛犬『皮蛋』走失，沒想到事後
    接到林嫌勒贖電話，要求交付5 萬元才能換回『皮蛋』。(二)
    阮女表示，當初花了1 萬元向友人買了這隻紅貴賓，林某追
    求不成，竟抱走愛犬來威脅她。她一度要求將贖金降到2萬
    5000元，對方拒絕。她假裝妥協，相約在雙十路二段某咖啡
    店『一手交錢，一手交狗』，隨後趕緊報警，前往埋伏的埔
    墘派出所警員趁交付贖款時，將林嫌依現行犯逮捕。(三)林嫌
    則表示，阮女父親過去共積欠他5 萬元車資，他與阮女交往
    後協議分手，當天是看到有路人把『皮蛋』抱走才向前搶回
    ，並非『擄狗』勒贖。」。而依台北縣政府警察局於97年10
    月24日發布之「海山分局破獲擄『紅貴賓犬』勒贖案」之新
    聞消息，記載：「臺北縣政府警察局海山分局埔墘所於97年
    10月21日晚間，在板橋市○○路○ 段10號（85度C 咖啡館）
    查獲犯嫌林○山涉嫌恐嚇被害人阮○婷及竊盜其所有之紅貴
    賓犬。」「經查嫌犯林○山（42年次）有傷害、賭博、侵占
    等刑案資料，涉嫌於20日18時許，駕駛所有營小客行經板橋
    市○○路○ 段7 號前，見被害人牽紅貴賓犬溜狗，趁被害人
    不注意竊走該犬，並向阮女恐嚇並勒贖新台幣5 萬元。阮女
    即向埔墘派出所報案請求協助，警方要求阮女假意答應林嫌
    要求並相約21日18時許於雙十路2 段10號（85度C 咖啡館）
    交錢贖犬，經埋伏等候警方順利將嫌犯逮捕到案且於雙十路
    2 段6 7 號前嫌犯車內救回阮女愛犬。」「經訊問林嫌稱與
    阮女為朋友關係，並無竊取阮女愛犬及恐嚇情事，唯本案有
    阮女供詞及扣案紅貴賓犬可資佐證，林嫌所言顯卸責之詞，
    全案依恐嚇及竊盜罪嫌移送板橋地檢署偵辦。」等語，與李
    穎於97年10月23日所撰寫刊載於自由時報之系爭報導內容，
    幾無二致。再佐以板橋地檢署檢察官97年度偵字第30286 號
    不起訴處分書第一點所載：「被告林泰山與告訴人阮毓婷為
    男女朋友關係，於民國97年10月20日晚間6 時許，在臺北縣
    板橋市○○路○段7 號告訴人住處樓下，竟意圖為自己不法
    之所有，趁告訴人不注意之際，徒手竊取阮毓婷所有之貴賓
    狗1 隻得逞。嗣告訴人報警處理，並知悉是被告所為，遂撥
    打被告之行動電話0000000000號要求返還貴賓狗，被告復基
    於意圖為自己不法所有之恐嚇取財犯意，要求告訴人交付新
    臺幣（下同）5 萬元，始能贖回貴賓狗。復於翌（21）日晚
    間6 時15分許，在臺北縣板橋市○○路○段10號前為警查獲
    ，並於被告所有之車牌號碼307-EY號營業自小客車內扣得貴
    賓狗1 隻。... 。」及第三點所載原告之辯稱：「這隻狗是
    伊跟阮毓婷共養的，伊們是情侶，伊沒有抱走阮毓婷的狗，
    當天是因為伊開車到阮毓婷住家附近，伊看到有人要抱狗，
    伊就趕緊把狗抱起來，立刻打電話給阮毓婷，可是她都不接
    ，而且伊也有打電話給阮毓婷的女兒，問她狗是不是遺失了
    ，阮毓婷的女兒說不知道，伊還要她立刻跟阮毓婷聯絡。至
    於5 萬元是阮毓婷在她父親生前答應要給伊的車馬費，並非
    要歸還狗的贖金，那費用是伊幫阮毓婷載他父親到醫院看病
    的車費等語。... 。」諸情，與李穎於97年10月23日所撰寫
    刊載於自由時報之系爭報導內容，亦差相符合。足證李穎撰
    寫刑事案件之系爭報導前，確實係信賴警方所提供之資訊及
    經過為事實，已盡合理之查證義務，並無明知其不實而故意
    捏造，或因重大疏失、輕率而不知其真偽而為報導之情事，
    是縱使經公訴人偵查後認為原告並無竊盜、擄犬勒贖之行為
    ，然依最高法院93年度台上字第851 號判決、96年度台上字
    第2748號判決所述「縱事後證明其報導與事實不符，亦不能
    令負侵權行為之損害賠償責任」之意旨，李穎並無侵害原告
    名譽權之故意或過失可言，自不構成侵害原告名譽權之侵權
    責任，則被告自由時報公司亦無依民法第188 條規定對原告
    負僱用人之連帶賠償責任可言等語資為抗辯。併為答辯聲明
    ：(一)原告之訴及假執行之聲請均駁回。(二)如受不利判決願供
    擔保，請准宣告免為假執行。
三、被告李穎則以：其所撰寫登載於自由時報之系爭報導內容，
    係根據其當時了解之事實所撰寫，其當時有在派出所了解相
    關事實，此由系爭報導還有翻攝照片，這些翻攝照片應該是
    其在派出所現場翻拍警方之照片，可證明其當時應該有在派
    出所採訪。系爭報導內容之資訊都是跟警方溝通，並經由警
    方轉述而了解雙方當事人之說法所寫。因系爭報導之時間有
    點久遠，且因當時其一天要採訪很多案件，所以已經記不太
    清楚採訪當時的情形，也沒有印象有無採訪原告或阮毓婷本
    人，有可能是其在派出所時，有聽到原告、阮毓婷爭執的情
    形，或者聽到其等作筆錄的情形，因為有時候當事人作筆錄
    時，會講的很大聲，其在旁邊會聽得到。又系爭報導是其根
    據其當時所了解的狀況說明原告涉嫌之情形，且最後一段也
    做了平衡報導，另「勒贖」二字其也加上引號，表示是引述
    阮毓婷的說法，及其認為尚未審判，而「勒贖」字眼太重，
    所以用引號標示，因其認為「勒贖」字眼是可受公評的，況
    警方也判定是勒贖的狀況等語資為抗辯。併為答辯聲明：原
    告之訴及假執行之聲請均駁回。
四、被告阮毓婷則以：其並未透露不實之內容予自由時報，蓋他
    人之個人戶籍資料，除持有偵、審機關公文始能向戶籍機關
    申請，如係他人之前科資料，一般人民更不可能知悉取得，
    既然其無從得知，又如何透露交給報社？其與報社記者、警
    員從未見面，亦不相識，且報案時僅有員警在場作筆錄，其
    不可能知悉原告前科資料，又如何透露予報社？至於有關5
    萬元部分，原告主張5 萬元是其在其父親生前答應要給原告
    之車馬費一節，並不實在，其父親阮龍南在其認識原告之前
    ，已在嘉春老人養護中心，看病都是由看護中心人員陪同開
    車前往醫院看病，且其父親一年多前已去世，更何況5 萬元
    車資並非小數目，原告至案發後始編造謊言主張，不足採信
    。又原告對其提出妨害名譽告訴、誣告之告訴，均已經板橋
    地檢署檢察官分別以98年度偵字第30955 號、98年度偵字第
    30958 號為不起訴處分。另證人陳佳欽警員於上開98年度偵
    字第30958 號一案中證稱：本件狗是在林泰山所駕駛自用小
    客車找到，... 告訴人向被告索討5 萬元款項之事實乃屬實
    在等語，足證原告要其交付5 萬元，確有其事，至於記者如
    何知悉原告之前科、如何撰文刊登報紙，與其無關，亦毫無
    因果關係，因此，原告之請求並無理由等語資為抗辯。併為
    答辯聲明：(一)原告之訴駁回。(二)如受不利判決願供擔保，請
    准宣告免為假執行。
五、兩造不爭執之事項：
  (一)被告自由時報公司於97年10月23日在其公司所發行之自由時
    報「社會新聞版B4」，刊登系爭報導，其標題為：「擄紅貴
    賓犬勒贖5 萬被捕」，報導內容為：「高價的紅貴賓也成為
    被勒贖的肉票！」「辯稱狗主父親欠他錢」「計程車司機林
    泰山不滿阮姓女友人父親積欠他5 萬元，趁著阮女遛狗時，
    將阮女飼養的紅貴賓偷抱上車，事後要求支付5 萬元，警方
    在林嫌前來領取贖款時將他逮捕，並順利在計程車後座救回
    肉票。警方調查，男子林泰山（55歲）有多項前科，20日傍
    晚6 時許跟蹤外出遛狗的阮姓女友人，涉嫌在台北縣板橋市
    ○○路○段將紅貴賓狗抱上計程車離開。阮女說，原本以為
    愛犬『皮蛋』走失，沒想到事後接到林嫌勒贖電話，要求交
    付5 萬元才能換回『皮蛋』。阮女說，當初花了1 萬多元向
    友人買了這隻紅貴賓，林某追求她不成，竟抱走愛犬來威脅
    她。她一度要求將贖金降到2 萬5000元，對方拒絕，前天下
    午她假裝妥協，相約在雙十路二段某咖啡店『一手交錢、一
    手交狗』，隨後趕緊報警，前往埋伏的埔墘派出所警員趁交
    付贖款時將林嫌依現行犯逮捕。林嫌說，阮女父親過去共積
    欠他5 萬元車資，他與阮女交往後協議分手，當天是看到有
    路人把『皮蛋』抱走才上前搶回，並非『擄狗』勒贖。」，
    有刊登系爭報導之自由時報影本附卷可稽（見本院卷第10頁
    ）。
  (二)台北縣政府警察局海山分局於97年10月24日發布標題為：「
    海山分局破獲擄『紅貴賓犬』勒贖案」之下列內容之新聞：
    「臺北縣政府警察局海山分局埔墘所於97年10月21日晚間，
    在板橋市○○路○ 段10號（85度C 咖啡館）查獲犯嫌林○山
    涉嫌恐嚇被害人阮○婷及竊盜其所有之紅貴賓犬。經查嫌犯
    林○山（42年次）有傷害、賭博、侵占等刑案資料，涉嫌於
    20 日18 時許，駕駛所有營小客行經板橋市○○路○ 段7 號
    前，見被害人牽紅貴賓犬溜狗，趁被害人不注意竊走該犬，
    並向阮女恐嚇並勒贖新台幣5 萬元。阮女即向埔墘派出所報
    案請求協助，警方要求阮女假意答應林嫌要求並相約21日18
    時許於雙十路2 段10號（85度C 咖啡館）交錢贖犬，經埋伏
    等候警方順利將嫌犯逮捕到案且於雙十路2 段67號前嫌犯車
    內救回阮女愛犬。經訊問林嫌稱與阮女為朋友關係，並無竊
    取阮女愛犬及恐嚇情事，唯本案有阮女供詞及扣案紅貴賓犬
    可資佐證，林嫌所言顯卸責之詞，全案依恐嚇及竊盜罪嫌移
    送板橋地檢署偵辦。」，有自台北縣政府警察局資訊服務網
    所列印之上開新聞一紙附卷可稽（見本院卷第45頁）。
  (三)原告因系爭報導所載事件，於97年10月22日經台北縣政府警
    察局海山分局以北縣警海刑字第0970046004號報告書移請板
    橋地檢署偵辦，經板橋地檢署檢察官於98年6 月6 日以97年
    度偵字第30286 號為不起訴處分，有上開不起訴處分書影本
    附卷可稽（見本院卷第6 至9 頁），並經本院調閱上開偵查
    卷。
  (四)原告因前開事件，先後對被告阮毓婷提出妨害名譽告訴、誣
    告之告訴，經板橋地檢署檢察官分別以98年度偵字第30955
    號、98年度偵字第30958 號為不起訴處分，有上開不起訴處
    分書附卷可稽（見本院卷第36至38頁、第75至76頁），並經
    本院調閱上開偵查卷。
六、被告李穎、自由時報公司部分：
    原告主張：被告李穎未經查證，而撰寫系爭報導刊登於自由
    時報，因其內容不實，已不法侵害原告之名譽權等語。然為
    被告李穎、自由時報公司所否認，並以前揭情詞置辯。經查
    ：
  (一)按言論自由為人民之基本權利，憲法第11條有明文保障，國
    家應給予最大限度之維護，俾其實現自我、溝通意見、追求
    真理及監督各種政治或社會活動之功能得以發揮，惟為兼顧
    對個人名譽、隱私及公共利益之保護，法律尚非不得對言論
    自由依其傳播方式為合理之限制，大法官會議釋字第509 號
    著有解釋可稽。美國判例上創造之「真實惡意」原則，同理
    最高法院93年台上字第1979號判決意旨亦明揭斯旨「... 倘
    依行為人所提證據資料，可認有相當理由確信其為真實，或
    對行為人乃出於明知不實故意捏造或因重大過失、輕率、疏
    忽而不知其真偽等不利之情節未善盡舉證責任者，均不得謂
    行為人為未盡注意義務而有過失。縱事後證明其言論內容與
    事實不符，亦不能令負侵權行為之損害賠償責任，庶幾與『
    真實惡意』（actual malice ）原則所揭櫫之旨趣無悖」。
    換言之，行為人依其所提證據資料有相當理由確信其為真實
    ，且非僅涉及私德而與公共利益有關，符合真實善意，應屬
    言論自由權利之正當行使，即為侵害名譽行為之阻卻違法事
    由，縱有致使他人權利受侵害之結果，亦難謂有何民法第
    184 條侵權行為要件中之不法侵害可言。
  (二)又民法上不法侵害他人之名譽，則不論行為人之行為係出於
    故意或過失，均應負損害賠償責任，此觀民法第184 條第1
    項前段及第195 條第1 項之規定自明。而所謂過失，乃應注
    意能注意而不注意即欠缺注意義務之謂。構成侵權行為之過
    失，係指抽象輕過失即欠缺善良管理人之注意義務而言。行
    為人已否盡善良管理人之注意義務，應依事件之特性，分別
    加以考量，因行為人之職業、危害之嚴重性、被害法益之輕
    重、防範避免危害之代價，而有所不同。新聞自由攸關公共
    利益，國家應給予最大限度之保障，俾新聞媒體工作者提供
    資訊、監督各種政治及社會活動之功能得以發揮；倘嚴格要
    求其報導之內容必須絕對正確，則將限縮其報導空間，造成
    箝制新聞自由之效果，影響民主多元社會之正常發展。故新
    聞媒體工作者所負善良管理人之注意義務，應從輕酌定之。
    倘其在報導前業經合理查證，而依查證所得資料，有相當理
    由確信其為真實者，應認其已盡善良管理人之注意義務而無
    過失，縱事後證明其報導與事實不符，亦不能令負侵權行為
    之損害賠償責任（最高法院93年台上字第851 號判決意旨參
    照）。
  (三)查原告因系爭報導所載事件，前經台北縣政府警察局海山分
    局於97年10月22日，以北縣警海刑字第0970046004號報告書
    ，以原告因涉竊盜、恐嚇取財嫌疑，移請板橋地檢署偵辦，
    有該報告書附於板橋地檢署97年度偵字第30286 號偵查卷可
    稽（見上開偵查卷第1 至4 頁）。而竊盜、恐嚇取財之行為
    ，均屬我國刑法所處罰之犯罪行為，是就警方所查獲涉犯刑
    事犯罪之行為所為之新聞報導，即難謂與社會秩序、公共利
    益無關。因此，可認被告李穎、自由時報公司於97年10月23
    日撰寫、刊登之系爭報導，並非僅涉及私益，亦與公共利益
    有關。
  (四)又被告李穎、自由時報公司辯稱：系爭報導之內容，係事發
    當時，李穎在派出所內，依警方提供之資訊，並經由警方轉
    述而了解雙方當事人的說法所撰寫，並非被告明知不實而故
    意捏造，或因重大疏失、輕率而不知其真偽而報導，被告已
    盡合理查證義務一節，業據提出台北縣政府警察局海山分局
    於97年10月24日發布之新聞影本1 紙為證（見本院卷第45頁
    ）。而查系爭報導之標題、內容，及關於原告前科資料，與
    上開警方發布之新聞之標題、內容大致相同。且亦與前開台
    北縣政府警察局海山分局移請板橋地檢署偵辦之97年10月22
    日北縣警海刑字第0970046004號報告書所載犯罪事實大致相
    同。而系爭報導第二段亦載明「警方調查，男子林泰山...
    」之旨，足證被告李穎、自由時報公司上開辯稱系爭報導之
    來源是依警方所提供之資訊所撰寫一節非虛。而被告李穎為
    新聞從業人員，並非專責調查、審理之司法機關，亦無調閱
    原告前科資料之權限，且核其所撰寫之系爭報導內容，並未
    有超逾上開警方之移送報告書，及警方發布之新聞所載之內
    容。而於系爭報導第一段，並以加大、加黑字體記載「辯稱
    狗主父親欠他錢」，於報導末段，亦記載原告之說法，即：
    「林嫌說，阮女父親過去共積欠他5 萬元車資，他與阮女交
    往後協議分手，當天是看到有路人把『皮蛋』抱走才上前搶
    回，並非『擄狗』勒贖。」等語以資平衡，可認被告李穎、
    自由時報公司辯稱：其等並無明知系爭報導內容不實而故意
    捏造，或因重大過失、輕率、疏忽而不知其真偽之情事，且
    其已為合理之查證等語，並非虛妄。故雖系爭報導所載關於
    原告有多項前科一節，經查依上開偵查卷第58至59頁所附原
    告之「全國刑案資料查註表」記載，原告前所涉傷害、侵占
    等案件，或經檢察官為不起訴處分，或經法院判決無罪；系
    爭報導所載原告「擄狗勒贖」之行為，嗣經檢察官偵查後，
    認原告罪嫌不足而為不起訴處分。意即系爭報導之上開內容
    ，雖事後證明與事實不符，然依前開最高法院裁判意旨，亦
    不能令被告李穎、自由時報公司負侵權行為之損害賠償責任
    。
  (五)綜上，系爭報導因兼與公共利益有關，且被告李穎、自由時
    報公司於系爭報導刊登前，業經合理之查證，已盡善良管理
    人注意義務，而無故意或過失。故原告主張本於民法第184
    條第1 項前段、第188 條、第195 條規定之侵權行為法律關
    係，請求被告李穎、自由時報公司連帶負損害賠償之責，為
    無理由，不應准許。
七、被告阮毓婷部分：
    原告主張：被告阮毓婷明知其貴賓狗是原告撿到，並非原告
    所偷竊，竟惡意栽贓，向警方誣告原告，並透漏不實之內容
    予李穎，使李穎為系爭不實之報導，侵害原告之權利等語。
    然為被告阮毓婷所否認，並以前開情詞置辯。茲分述如下：
  (一)就原告主張被告阮毓婷惡意誣告部分：
    查板橋地檢署97年度偵字第30286 號一案，承辦檢察官對原
    告為不起訴處分書之理由，係以阮毓婷並無當場見聞其貴賓
    狗遭何人抱走，且阮毓婷與原告為男女朋友，原告既於取走
    貴賓狗後致電阮毓婷女兒，亦於阮毓婷手機中留言，應無竊
    取貴賓狗之主觀上犯意，及阮毓婷雖與原告就金額有爭執，
    但阮毓婷並無因此而心生畏懼等情，為其不起訴處分之主要
    論據。然原告於該案警詢及偵查中亦自承：當天是因為伊開
    車到阮毓婷住家附近，伊看到有人要抱狗，伊就趕緊把狗抱
    起來，立刻打電話給阮毓婷，可是阮毓婷都不接，而且伊也
    有打電話給阮毓婷女兒，問她狗是不是遺失了，阮毓婷的女
    兒說不知道，伊還要她立刻跟阮毓婷聯絡，而阮毓婷女婿亦
    有致電索討貴賓狗，伊則回覆表示時間已晚，此事為阮毓婷
    與伊之事，有事明日再談，隨即掛上電話等語，顯見阮毓婷
    所有之貴賓狗確實有走失之事實，原告亦確有抱走阮毓婷所
    有之貴賓狗，並聯繫阮毓婷表示欲返還貴賓狗之事宜，況原
    告尚且拒絕阮毓婷索討貴賓狗，則阮毓婷據以向員警報案其
    於住家樓下溜狗時，貴賓狗遭不名人士竊走，且以原告事後
    於其手機留言，及其女婿打電話給原告要回小狗，遭原告拒
    絕等情形研判，故而指述其貴賓狗疑係遭原告所竊，應認阮
    毓婷乃為保衛自己權益而行使其訴訟權，並非故意虛構事實
    向司法機關為犯罪之訴追。至阮毓婷指稱原告恐嚇以5 萬元
    取回貴賓狗乙節，雖原告於該案中陳稱：5 萬元是阮毓婷在
    她父親生前答應要給伊的車馬費，此費用是伊幫阮毓婷載他
    父親到醫院看病的車費，並非要歸還狗的贖金等語，然證人
    陳佳欽即臺北縣政府警察局海山分局埔墘派出所員警於偵訊
    中證稱：本件狗是在林泰山所駕駛之自小客車上找到的，當
    時是阮毓婷打電話給林泰山，說可不可以3 萬，對方好像不
    願意降成3 萬，阮毓婷就說5 萬元給你好了，不跟你囉唆等
    語，則原告向阮毓婷索討5 萬元款項之事實，乃屬實在，彼
    此復有疑似商議贖款價格之客觀情狀，佐以原告係於返還貴
    賓狗時，同時向阮毓婷索討上開款項，雖除阮毓婷之片面指
    述外，無積極證據足以證明此款項係用於取贖，然亦無證據
    證明阮毓婷所言係全然憑空捏造，是就刑事責任部分，雖經
    檢察官以因無積極證據證明原告涉犯恐嚇取財罪嫌，而對原
    告為不起訴處分。然於本件民事事件，原告既依侵權行為法
    律關係請求阮毓婷負損害賠償之責，則應由原告就其主張阮
    毓婷係惡意栽贓誣告之故意不法侵害其名譽權之事實負舉證
    責任，且本件阮毓婷已否認其有於其父親生前，答應要給付
    原告5 萬元之車馬費，原告復未能提出證據證明阮毓婷曾答
    應給付其5 萬元車馬費，及證明阮毓婷係惡意捏造事實誣告
    原告。因此，阮毓婷於其貴賓狗確實遺失，及基於上開與原
    告電話往來對話過程之研判，而於真象未明確且有合理懷疑
    之情形下對原告提出刑事告訴，請求警方、檢察官查明，核
    均屬憲法所保障人民訴訟權利之正當行使，難認阮毓婷有何
    故意或過失可言，其行為亦無不法性，而與侵權行為之要件
    不合。因此，原告以被告阮毓婷係惡意栽贓誣告為由，請求
    阮毓婷對其負侵權行為損害賠償之責，即無足採。
  (二)就原告主張被告阮毓婷透漏不實內容予李穎，致李穎撰寫系
    爭不實報導刊登於自由時報部分：
    按民法第184 條第1 項前項規定侵權行為以故意或過失不法
    侵害他人之權利為成立要件，故主張對造應負侵權行為責任
    者，應就對造之有故意或過失不法侵害權利負舉證責任（最
    高法院58年度台上字第1421號判例參照）。經查：被告阮毓
    婷否認有透漏任何不實內容予李穎，原告就其此部分主張，
    並未提出任何證據證明，且李穎及自由時報公司均表示系爭
    報導之內容係依警方所提供之資訊。李穎並陳稱：其沒有印
    象有無採訪阮毓婷，有可能是其在派出所時，有聽到雙方爭
    執的情形，或者聽到作筆錄的情形，因為有時候當事人會講
    的很大聲，其在旁邊都會聽得到等語（見本院卷第95至96頁
    ）。是原告以：係阮毓婷透漏不實內容予李穎云云，既未能
    舉證證明，亦無足採。
八、從而，原告依民法第184 條第1 項前段、第195 條第1 項、
    第188 條第1 項前段規定，請求被告李穎、自由時報公司連
    帶賠償50萬元，及自起訴狀繕本送達翌日起至清償日止按年
    息5%計算之利息；依民法第184 條第1 項前段、第195 條第
    1 項，請求被告阮毓婷賠償30萬元，及自起訴狀繕本送達翌
    日起至清償日止按年息5%計算之利息，均無理由，應予駁回
    ；其假執行之聲請亦失所附麗，應併予駁回。
九、本件事證已臻明確，兩造其餘陳述及攻擊防禦方法，經審酌
    後核與判決結果不生影響，爰不再一一論述，附此敘明。
結論：本件原告之訴為無理由，依民事訴訟法第78條，判決如主
文。
中    華    民    國    99    年    9     月    10    日
                  民事第一庭    法  官  黃信樺
以上正本係照原本作成
如對本判決上訴，須於判決送達後20日內向本院提出上訴狀
中    華    民    國    99    年    9     月    10    日
                                書記官  李佳靜

司法院資訊處製作；財團法人民間司法改革基金會備份。
